【裁判字號】    95,訴,534
【裁判日期】    970423
【裁判案由】    給付薪資等
【裁判全文】
臺灣屏東地方法院民事判決               95年度訴字第534號
原      告  辛○○
兼 上 一人
訴訟代理人  甲○○
原      告  丁○○
            庚○○
兼上二人共同
訴訟代理人  己○○原名黃昌盛.
                      巷47號.
被      告  戊○○
訴訟代理人  黃光宇    律師
被      告  丙○○
上列當事人間請求給付薪資等事件，本院於民國97年4 月9 日辯
論終結，並為判決如下：
    主  文
被告戊○○應給付原告甲○○新臺幣伍萬柒仟柒佰拾柒元，及自
民國九十六年七月二十一日起至清償日止，按週年利率百分之五
計算之利息。
被告戊○○應給付原告辛○○新臺幣肆萬貳仟元，原告庚○○新
臺幣貳萬捌仟捌佰元，及各自民國九十五年九月一日起至清償日
止，按週年利率百分之五計算之利息。
原告其餘之訴駁回。
訴訟費用由被告戊○○負擔四分之一，餘由原告己○○負擔二分
之一，原告丁○○負擔四分之一。
本判決第一項、第二項得假執行。
    理  由
一、程序事項：
    (一)按原告於判決確定前，得撤回訴之全部或一部；訴訟代理
      人就其受委任之事件有為一切訴訟行為之權。但捨棄、認
      諾、撤回、和解、提起反訴、上訴或再審之訴及選任代理
      人，非受特別委任不得為之，民事訴訟法第262 條、第70
      條分別定有明文。本件原告丁○○固於民國96年6 月5日
      在本院準備程序中由訴訟代理人己○○撤回其訴，惟丁○○未授與特別代理權限與己○○，有委任狀附卷可稽（本
      院卷100 頁），揆之上開說明，己○○所為就原告丁○○
      部分之撤回即不合法，本院仍應就其訴有無理由而為審判
      ，合先敘明。
    (二)次按訴訟標的之一部或以一訴主張之數項標的，其一達於
      可為裁判之程度者，法院得為一部之終局判決，民事訴訟
      法第382 條定有明文。本件多數原告以一訴請求多數被告
      給付薪資等，除原告乙○○部分外，均已達可為裁判之程
      度，爰依上開規定先為一部終局判決。
    (三)又訴狀送達後，原告不得將原訴變更或追加他訴，但擴張
      或減縮應受判決事項之聲明者，不在此限，民事訴訟法第
      255 條第1 項但書第3 款定有明文。原告庚○○起訴時，
      原係請求被告應給付新臺幣（下同）64,000元，嗣將聲明
      減縮為28,800元；原告甲○○起訴時，原係請求被告應給
      付56,000元，嗣將聲明擴張為84,000 元 ，核均係屬單純
      擴張或減縮應受判決事項之聲明，應予准許。
二、原告主張：
    (一)原告黃昌盛：被告壬○○向被告丙○○承攬南投縣仁愛鄉
      公所「清淨地區簡易自來水設施修復工程」（下稱系爭工
      程），被告壬○○再將系爭工程轉包與被告戊○○。後被
      告戊○○已無參與系爭工程，由被告丙○○及被告壬○○
      轉接系爭工程，於95年1 月17日伊與被告丙○○簽定「小
      額工程承攬契約書」，由伊負責系爭工程末段結尾，並約
      定工資25萬，材料費7 萬元，而系爭工程水管已可出水，
      伊自可請求32萬元之薪資，惟被告丙○○拒不給付，故依
      承攬之法律關係提起訴訟，並聲明：被告丙○○應給付原
      告己○○32萬元，及自訴狀繕本送達翌日即95年8 月19日
      起至清償日止按週年利率百分之5 計算之利息。
    (二)原告辛○○：被告戊○○僱用伊於系爭工程工作，每日工
      資為1,400 元，自94年7 月到94年10月間，工作約30日，
      故伊之薪資為42,000元，迄今仍未受領薪資，故依法提起
      訴訟，並聲明：被告戊○○應給付原告辛○○42,000元，
      及自訴狀繕本送達翌日即95年9 月1 日起至清償日止按週
      年利率百分之5 計算之利息。
    (三)原告丁○○：伊提供鐵牛運輸車1 部與被告戊○○於系爭
      工程中使用，約定鐵牛運輸車每月租金2 萬元，租用期間
      自94年7 月至9 月，故應給付租金6 萬元；另鐵牛車因仍
      置於系爭工程地點未有維修而致損壞，而被告丙○○負責
      系爭工程末段收尾，故請求被告丙○○賠償鐵牛運輸車10
      萬元，惟迄今未獲給付，故依法提起訴訟，並聲明：被告
      丙○○應給付原告丁○○16萬元，及自訴狀繕本送達翌日
      即95年8 月19日起至清償日止按週年利率百分之5 計算之
      利息。
    (四)原告甲○○：被告戊○○僱用伊於系爭工程工作，每日工
      資為1,400 元，自94年8 月到94年9 月間計60日，故伊之
      薪資為84,000元，迄今仍未受領薪資等語，故依法提起訴
      訟，並聲明：被告戊○○應給付原告甲○○84,000元，及
      自訴狀繕本送達翌日即95年9 月1 日起至清償日止按週年
      利率百分之5 計算之利息。
    (五)原告庚○○：被告戊○○僱用伊於系爭工程工作，每日工
      資1,600 元，自94年8 月到94年9 月間工作18日，故薪資
      為28,800元，惟迄今未獲給付，故依法提起訴訟，並聲明
      ：被告戊○○應給付原告庚○○28,800元，及自訴狀繕本
      送達翌日即95年9 月1 日起至清償日止按週年利率百分之
      5 計算之利息。
三、被告方面：
    (一)被告丙○○：
      1.系爭工程係由保證責任屏東縣來義原住民營造勞動合作
        社（下稱來義合作社）所承包，再分包給被告壬○○，
        被告壬○○再分包被告戊○○，此後來義合作社與原告
        己○○於95年1 月17日訂之「小型承攬契約書」，則契
        約主體本為來義合作社與原告己○○，伊僅為來義合作
        社經理，代理出面締約，是原告己○○向其請求工程款
        實無理由，況依契約書第10條規定，由原告黃昌盛施工
        完成後經南投縣仁愛鄉公所驗收合格，始得請領工程款
        25 萬 元，而系爭工程並未經驗收合格，依約原告己○○不得請求工程款25萬元。
      2.原告己○○主張之材料費7 萬元及搬運車租金2 萬元亦
        屬無據。依「小型承攬契約書」第4 條規定，價金25萬
        元即已包括材料費用在內，而鐵牛搬運車亦應由原告己○○自行籌備，故鐵牛運輸車之損害亦與伊無關。
      3.聲明：原告之訴駁回。
    (二)被告戊○○：伊與原告等並無僱傭關係，未向被告壬○○
      轉包系爭工程，僅代被告壬○○召集管理工人，伊亦係受
      僱於被告壬○○於系爭工程工作，故原告等請求伊給付薪
      資，並無理由，況原告甲○○因損害賠償，應給付伊3 萬
      元，及自96年7 月20日起至清償日止按週年利率百分之5
      之利息，應予抵銷等語置辯，並聲明：原告之訴駁回。
四、兩造對下列事項不爭執：
    台灣南投地方法院95年度訴字第297 號民事卷證、台灣南投
    地方法院檢察署95年度偵字第2551號偵查卷、台灣台中地方
    法院檢察署95年度偵字第15497 號、16678 號、4606號偵查
    卷證、臺灣臺中地方法院96年度訴字第1934號判決及判決確
    定證明書等資料。
五、本件爭點所在：
    (一)被告戊○○是否於系爭工程僱用原告辛○○、原告甲○○
      、原告庚○○施工？若是，各原告所得請求之薪資若干？
    (二)原告黃昌盛得否依據「小額工程承攬契約」請求被告丙○○給付工程款？若是，其所得請求之工程款若干？
    (三)原告丁○○請求被告丙○○賠償鐵牛運輸車租金及損害賠
      償共16萬元，是否有理由？若是，其金額若干？
六、本院就上述爭點(一)判斷如下：
  1.所謂僱傭，則指受僱人為僱用人服勞務之契約而言。僱傭之
    目的，僅在受僱人單純提供勞務，有如機械，對於服勞務之
    方法毫無自由裁量之餘地，最高法院83年台上字第1018號判
    決可資參照。
  2.經查，被告戊○○於95年1 月26日準備程序自認被告壬○○
    授權伊尋找工人、按工人能力決定工資、調配工程進度、發
    放工人薪資，至94年8 月10日之前，員工薪資係由壬○○交
    與伊，伊再發放與各個員工（本院卷17-18 頁），有原告提
    出被告戊○○於94年7 月28日受領140,030 元之匯款申請書
    影本，及於94年8 月10日受領70,080元之匯款通知單影本各
    1 件（本院卷216 頁），此與被告壬○○稱被告戊○○為小
    包，工人選用、工人薪資發派、工程進度調度均由被告戊○○掌控等情相符，堪信為真實。則按上開最高法院判決意旨
    ，被告戊○○就系爭工程有相當程度裁量權，並非機械性服
    勞務，故被告戊○○與壬○○間實已非純粹僱傭關係。
  3.被告戊○○固又辯稱，伊僅為壬○○所僱用，伊並未僱用原
    告甲○○、庚○○、辛○○等人。惟查原告庚○○係由原告
    黃昌盛代被告戊○○所尋找之工人，而原告甲○○、辛○○
    等人係被告戊○○所尋，並於系爭工程施工等情，核與原告
    辛○○、庚○○、甲○○、黃昌盛等人所述之情節相符，則
    依上開說明，被告戊○○確僱用原告庚○○、辛○○、甲○○等人施工，已足堪認定。
  4.原告甲○○請求薪資84,000元部分，固為被告戊○○所否認
    ，並稱於薪資表上無原告甲○○，惟該薪資表為被告戊○○
    自行製作，尚難遽採，惟原告甲○○於94年8 、9 月份總計
    工作日數為60日，每日工資為1,400 元，薪資為84,000元，
    此有原告黃昌盛於96年2 月27日本院準備程序庭提出之工作
    表可憑 (見卷第56頁)，原告甲○○之主張自屬有據。
  5.有關被告戊○○對原告甲○○主張抵銷金額部分：
  (1)按二人互負債務，而其給付種類相同，並均屆清償期者，各
    得以其債務，與他方之債務，互為抵銷，民法第334 條第1
    項定有明文。本件原告甲○○因損害賠償事件，應給付被告
    戊○○3 萬元，及自96年7 月20日起至清償日止，按週年利
    率百分之5 計算之利息等情，亦有臺灣臺中地方法院96年度
    訴字第1934號民事判決及確定證明書可按，被告戊○○以前
    開金額主張抵銷，即屬有據。
  (2)按抵銷，應以意思表示，向他方為之。其相互間債之關係，
    溯及最初得為抵銷時，按照抵銷數額而消滅；次按清償人所
    提出之給付，應先抵充費用，次充利息，次充原本，民法第
    323 條、335 條第1 項定有明文。茲被告戊○○主張抵銷債
    權3 萬元及利息，原告甲○○應自96年7 月20日時，即負返
    還之義務，則依前揭規定抵充後，原告得向被告請求53,540
    元 (計算式：95年9 月1 日至96年7 月20日計323 日，8
    萬元之利息：84,000x0.05x323/365=3,717 【元以下四捨五
    入】。3 萬元先抵充利息：30,000-3,717=26,283 ，再充
    原本84,000-26,283=57,717元)， 及自95年9 月1 日起至清
    償日止，按週年利率百分之5 計算之利息。
  6.從而，原告辛○○於系爭工程工作，每日工資為1,400 元，
    自94年7 月到94年10月間，工作約30日，薪資為42,000元及
    其利息；原告庚○○，每日工資1,600 元，自94年8 月到94
    年9 月間工作19日，薪資為28,800元及其利息，為兩造所不
    爭，堪信為真實。是原告辛○○、庚○○、甲○○本於契約
    關係，請求被告戊○○給付42,000元、28,800元、53,540，
    洵屬有據，應予准許。
七、本院就上述爭點(二)判斷如下：
    次查，原告黃昌盛固主張與被告丙○○訂有「小額工程承攬
    契約」，出面訂約及相關事宜均係由被告丙○○代表，且契
    約約定由伊完成系爭工程末段，而系爭工程已可順利完成，
    故伊得依約請求被告丙○○給付工程款云云，惟查，「小額
    工程承攬契約」所載當事人為來義合作社（甲方）與原告己○○（乙方），有該工程承攬契約書附卷可稽（台灣南投地
    方法院95年度訴字第297 號民事卷第7 頁），則本於債之相
    對性原則，原告己○○與來義合作社所訂立之「小額工程承
    攬契約」自不拘束被告丙○○。原告黃昌盛以締約均由被告
    丙○○出面為由，而主張被告丙○○應給付工程款32萬元及
    法定遲延利息，即屬無據，應予駁回。
八、本院就上述爭點(三)判斷如下：
    再原告丁○○於97年3 月5 日本言詞辯論期日時自認鐵牛車
    因當時業務需要之故，係伊與被告戊○○所談，被告丙○○
    並未向其承租鐵牛車（本院卷182 頁），則原告丁○○請求
    被告丙○○給付鐵牛車租金6 萬元及法定遲延利息，於法不
    合，應予駁回。另原告丁○○尚請求鐵牛車損害賠償10萬元
    部分及法定遲延利息，原告丁○○亦於同日言詞辯論期日復
    稱鐵牛車並無損壞，而是放置工地處無人維護而壞掉等語。
    則鐵牛車之損壞顯與被告丙○○無涉，是原告丁○○此部分
    主張，亦無足取，併予駁回。
九、本件判決事證已臻明確，兩造其餘攻擊防禦及舉證，經核與
    判決結果無影響，爰不加以逐一論擬，附此敘明；又本判決
    勝訴部分均不逾新臺幣50萬元，併依職權宣告假執行。
十、據上論結，本件原告之訴為一部有無理由，一部無理由，依
    民事訴訟法第79條，判決如主文。
中    華    民    國    97    年    4     月    23    日
                  民事第二庭  審判長法官  阮世賢
                              法      官  胡晏彰
                              法      官  羅森德
以上為正本，係照原本作成。
如不服本判決，應於收受送達後20日內向本院提出上訴書狀，其
未表明上訴理由者，應於提出上訴後20日內向本院補提理由書狀
（均須按他造當事人之人數附繕本）。
                              書  記  官  蔣開屏
中    華    民    國    97    年    4     月    23    日


司法院資訊處製作；財團法人民間司法改革基金會備份。
